【裁判字號】    99,裁,1628
【裁判日期】    990722
【裁判案由】    贈與稅
【裁判全文】
最  高  行  政  法  院  裁  定
                                      99年度裁字第1628號
上  訴  人  甲○○○
訴訟代理人  張運才  律師
被 上訴 人  財政部臺灣省北區國稅局
代  表  人  邱政茂
上列當事人間贈與稅事件，上訴人對於中華民國99年5月6日臺北
高等行政法院99年度訴字第395號判決，提起上訴，本院裁定如
下：
    主  文
上訴駁回。
上訴審訴訟費用由上訴人負擔。
    理  由
一、按對於高等行政法院判決之上訴，非以其違背法令為理由，
    不得為之，行政訴訟法第242條定有明文。依同法第243條第
    1項規定，判決不適用法規或適用不當者，為違背法令；而
    判決有同條第2項所列各款情形之一者，為當然違背法令。
    是當事人對於高等行政法院判決上訴，如依行政訴訟法第24
    3條第1項規定，以高等行政法院判決有不適用法規或適用不
    當為理由時，其上訴狀或理由書應有具體之指摘，並揭示該
    法規之條項或其內容；若係成文法以外之法則，應揭示該法
    則之旨趣；倘為司法院解釋或本院之判例，則應揭示該判解
    之字號或其內容。如以行政訴訟法第243條第2項所列各款情
    形為理由時，其上訴狀或理由書，應揭示合於該條項各款之
    事實。上訴狀或理由書如未依此項方法表明，或其所表明者
    與上開法條規定不合時，即難認為已對高等行政法院判決之
    違背法令有具體之指摘，其上訴自難認為合法。
二、上訴人於民國95年間，無償自其復華商業銀行（下稱復華銀
    行）新莊分行帳戶（帳號：0000000000000）提領現金後存
    入其子蘇志坪國泰世華商業銀行（下稱國泰世華銀行）新泰
    分行帳戶新臺幣（下同）9,580,000元、新莊市農會帳戶18,
    210,000元，合計27,790,000元，未依規定辦理贈與稅申報
    ，案經被上訴人所屬新莊稽徵所查獲，核定本次贈與27,790
    ,000元，併計前次贈與31,880,760元後，核定贈與總額59,
    670,760元，應納贈與稅額12,228,722元，並按短漏稅額處1
    倍之罰鍰計12,228,700元（計至百元止）。上訴人不服，循
    序提起行政訴訟，經原審97年度訴字第2332號判決及本院98
    年度裁字第1560號裁定駁回確定在案。上訴人復於98年8月5
    日及同年月14日依稅捐稽徵法第28條第2項、第3項及行政程
    序法第128條第1項規定，申請適用98年1月21日新修正之遺
    產及贈與稅法第19條規定，重新核算贈與稅並退還溢繳贈與
    稅額及免納贈與稅罰鍰，經被上訴人否准其申請。上訴人不
    服，提起訴願，遭訴願決定駁回，遂提起行政訴訟，求為判
    決撤銷訴願決定及原處分，被上訴人應將上訴人贈與稅溢繳
    稅額2,602,557元退還，及免納贈與稅罰鍰。經原審判決駁
    回。
三、上訴人對於原審判決上訴，主張：本件雖經本院98年度裁字
    第1560號裁定確定，惟其課徵程序尚未完成，其間遺產及贈
    與稅法修正，稅率降為固定稅率百分之十，上訴人即依行政
    程序法第128條第1項規定向被上訴人申請按新法重新計算應
    納稅額，以維權益，原判決未適用稅捐稽徵法第48條之3從
    新從輕原則之規定變更原有行政處分，顯有判決不備理由或
    理由矛盾之違背法令等語，資為論據。
四、本件上訴人對於高等行政法院判決上訴，雖以該判決違背法
    令為由，惟核其上訴理由狀所載內容，仍執與起訴意旨略同
    且經原審不採之陳詞，就原審取捨證據、認定事實之職權行
    使，指摘其為不當，並就原審已論斷者，泛言未論斷，或就
    原審所為論斷，泛言其論斷矛盾，而未具體表明合於行政訴
    訟法第243條第2項所列各款之情形，難認對該判決之如何違
    背法令已有具體之指摘。又上訴意旨雖已指摘原判決有不適
    用某法規情事者，如其所指摘之「某法規」，與實際應適用
    之法規顯不相干者，仍不能認已有具體之指摘。查上訴意旨
    固主張本件應適用稅捐稽徵法第48條之3從新從輕原則之規
    定變更原有行政處分云云。惟查，本件原判決已敘明：按「
    法規明定自公布或發布日施行者，自公布或發布之日起算至
    第3日起發生效力。」中央法規標準法第13條著有規定；又
    「修正後之遺產及贈與稅法關於稅率、扣除額及免稅額均較
    修正前有利於納稅義務人，惟依中央法規標準法第13條規定
    ……依『實體從舊』之法律適用原則，自無適用修正後有關
    核稅新規定之餘地。至於增訂稅捐稽徵法第48條之3『從新
    從輕』原則僅適用於違反作為或不作為義務而裁處之行政罰
    ，如罰鍰金額或倍數修正之情形，尚不及於除此以外之事項
    。課徵本稅有關之法律規定或漏稅額之計算等，雖於行為後
    法律經修正，本稅及據以科處之行政罰所涉及之漏稅額計算
    ，如免稅額、扣除額、稅率等，均適用行為時法律。」本院
    86年1月份庭長評事聯席會議決議可資參照。查98年1月21日
    修正公布之遺產及贈與稅法第19條，乃係關於贈與稅率之調
    降，依上述說明，係自98年1月24日始生效，就發生在該法
    律修正前之事件，並無適用；而此法律之修正，且與事實之
    認定及證據之採擷無關等情。經核於法並無不合。本件贈與
    稅核課處分既經本院98年度裁字第1560號裁定駁回確定在案
    ，上訴意旨仍執詞以無關之稅捐稽徵法第48條之3規定，主
    張其應適用從新從輕原則，重新以固定稅率百分之十計算贈
    與稅額，依前揭說明，不能認已有具體之指摘，應認其上訴
    為不合法。
五、據上論結，本件上訴為不合法。依行政訴訟法第249條第1項
    前段、第104條、民事訴訟法第95條、第78條，裁定如主文
    。
中    華    民    國    99    年    7     月    22    日
                    最高行政法院第五庭
                        審判長法官  黃  璽  君
                              法官  王  碧  芳
                              法官  鄭  忠  仁
                              法官  吳  東  都
                              法官  陳  金  圍

以  上  正  本  證  明  與  原  本  無  異
中    華    民    國    99    年    7     月    22    日
                              書記官  彭  秀  玲

司法院資訊處製作；財團法人民間司法改革基金會備份。
